最高法院刑事判決　　　　　　　　　　　　　　　　九十三年度台上字第一八六號
　　上訴人　台灣高等法院檢察署檢察官
　　被　告　甲○○
　　　　　　　　　　護照號碼：.
右上訴人因被告違反著作權法案件，不服台灣高等法院中華民國九十二年九月二十三
日第二審更審判決（九十二年度上更(一)字第四五０號，起訴案號：台灣台北地方法院
檢察署八十九年度偵字第一九二二一號），提起上訴，本院判決如左：
    主  文
原判決撤銷，發回台灣高等法院。
    理  由
本件原判決以公訴意旨略以：被告甲○○係水晶有聲出版社（下稱水晶出版社）實際
負責人，明知鄭元獻演唱之「給我一座核四廠」專輯授權權利仍有糾紛，且其中「給
我一座核四廠」之歌曲作詞者即告訴人陳建名，並未同意或授權，竟於民國八十八年
四月二十九日發行上開專輯，又於同年七月七日與不知情之數位聯合電信股份有限公
司（下稱數位聯合公司）專案經理游士賢簽訂SEEDNet 音樂網站合作推廣合約，並提
供上開歌曲，交由數位聯合公司依約置放在網站上供消費者付費下載為線上交易，使
數位聯合公司在不知上開歌曲之歌詞著作權係未經授權之情形下，自八十八年七月二
十八日起，將前揭著作連續重製成能於電腦螢幕上顯示影像之網站網頁及電腦數位錄
音之ＭＰ３音樂檔案，利用數位聯合公司在其經營之網站透過網際網路向公眾公開播
送，供公眾付費購買下載之方式，侵害告訴人之著作財產權，因認被告涉有著作權法
第九十一條第二項之意圖銷售而擅自以重製之方法侵害他人之著作財產權罪嫌、同法
第九十二條之擅自以公開播送之方式侵害他人之著作財產權罪嫌、同法第九十三條第
三款、第八十七條第二款之以明知為侵害著作權之物而意圖營利而交付之方法侵害他
人之著作權罪嫌。惟經審理結果，不能證明被告犯罪，因而維持第一審諭知被告無罪
之判決，駁回檢察官在第二審之上訴，固非無見。
惟查(一)、原判決以鄭元獻與告訴人陳建名簽訂卷附同意書，係已與水晶出版社洽妥發
行專輯事宜，且因被告要求其須負責取得該專輯內歌詞之合法使用權，又因專輯發行
日期在即故而簽訂，是水晶出版社發行「給我一座核四廠」專輯，應於該同意書同意
使用之授權範圍，而為被告無罪判決理由之一（原判決理由四(二)）。然查著作財產權
人得授權他人利用著作，其授權利用之地域、時間、內容、利用方法或其他事項，依
當事人之約定；其約定不明之部分，推定為未授權。前項被授權人非經著作財產權人
同意，不得將其被授與之權利再授權第三人利用。九十年十一月十二日修正公布前之
著作權法第三十七條第一項、第二項定有明文。卷附之同意書，其立同意書人為甲方
陳建名，乙方鄭元獻。其約定條款：一甲方同意乙方利用本著作（指給我一座核四廠
（詞）音樂著作）錄製發行ＣＤ、卡帶於給我一座核四廠專輯一次。有該同意書在卷
足憑（八十九年度他字第一一二八號卷第五十五頁）。如果無訛，則該同意書告訴人
是否只授權鄭元獻利用「給我一座核四廠（詞）」音樂著作錄製發行ＣＤ、卡帶於「
給我一座核四廠專輯」一次？有無同意鄭元獻再授權第三人即被告或水晶出版社利用
該音樂著作發行專輯或為其他方式之利用，仍有欠明瞭。原判決未詳予調查釐清，剖
析明白，遽為上開論斷，自有可議。(二)、原判決依水晶出版社與數位聯合公司簽訂之
SEED Net音樂網站合作推廣合約書第二條第一項第一款之約定及證人游士賢、蘇家葳
之證言，認定被告所辯：伊交付「給我一座核四廠」專輯係在訂約之前供數位聯合公
司參考，伊未同意「給我一座核四廠」上網，係數位聯合公司嗣後自行上網，伊只提
供「骨肉皮專輯」上網等語，尚非無據，而為被告無罪判決之另一理由（原判決理由
四(五)）。然查上開合約書第二條第一項第一款固記載：「提供經授權可進行線上販賣
之音樂產品，以簽約後甲方（即水晶出版社）發行之音樂產品為主。」（上揭他字卷
第三十三頁）。但所謂「以簽約後甲方發行之音樂產品為主」，真意如何？是否以簽
約後甲方發行之音樂產品為限，已非無疑義。證人游士賢於第一審證稱：「（對合約
第二條約定的理解為何？）約定是以簽約後發行的專輯為主，但並不限於簽約後發行
的專輯。」、「（與水晶簽約後，水晶有提供何專輯？）有提供十張專輯。」、「（
給我一座核四廠專輯有無上線？）有，是水晶公司的鄭鏘彰提供給數位公司的蘇家葳
。」、「（數位公司上線十片專輯之後，有無收到水晶出版社表示不得上線的通知？
）開偵查庭之前沒有。」蘇家葳於第一審證稱：「（你有無負責向水晶公司索取將可
上網的音樂著作？）有，我要了十幾張專輯，就是數位公司上網的那些專輯。」、「
我到水晶公司由甲○○拿給我的，他拿給我的時候沒有特別說什麼。」「（你如何知
道這些ＣＤ可以上網？）我有問過被告，被告有告訴我這些ＣＤ要上網的。」、「被
告在八十八年六月四日交給我十片ＣＤ，當時就告訴我ＣＤ可以上網。」等語（第一
審卷第六十七、六十八、六十九、七十五、一一一、一一六頁）。如果非虛，則被告
所辯伊未同意「給我一座核四廠」上網，係數位聯合公司嗣後自行（重製）上網等情
，是否與事實相符，仍有待調查釐清，原判決對此未詳予調查審究明白，遽予判決，
亦有未洽。上訴意旨指摘原判決不當，尚非全無理由，應認仍有撤銷發回更審之原因
。末查檢察官起訴被告涉犯著作權法第九十二條、第九十三條第三款罪嫌部分，雖屬
不得上訴第三審之罪，但因公訴人認與被告涉犯著作權法第九十一條第二項罪嫌部分
有牽連犯之裁判上一罪關係，為究明事實，基於審判不可分原則，應併予發回。
據上論結，應依刑事訴訟法第三百九十七條、第四百零一條，判決如主文。
中　　　華　　　民　　　國　　九十三　　年　　　一　　　月　　 十五 　　日
                              最高法院刑事第三庭
                                  審判長法官  董　明　霈
                                        法官  林　茂　雄
                                        法官  張　祺　祥
                                        法官  郭　毓　洲
                                        法官  吳　三　龍
      右正本證明與原本無異
                                              書  記  官
中　　　華　　　民　　　國　　九十三　　年　　　一　　　月　　二十九　　日
                                                                        Ｔ
